【裁判字號】    99,審易,2803
【裁判日期】    991118
【裁判案由】    違反保護令罪等
【裁判全文】
臺灣高雄地方法院刑事判決            99年度審易字第2803號
公  訴  人  臺灣高雄地方法院檢察署檢察官
被      告  乙○○
上列被告因違反保護令罪等案件，經檢察官提起公訴（99年度偵
字第16977 號）及移送併辦（99年度偵字第19288 號），嗣因被
告就被訴事實為有罪之陳述，本院並聽取當事人之意見後，裁定
改依簡式審判程序進行，判決如下：
    主  文
乙○○犯違反保護令罪，共貳罪，均累犯，各處有期徒刑參月，
如易科罰金，均以新臺幣壹仟元折算壹日。應執行有期徒刑伍月
，如易科罰金，以新臺幣壹仟元折算壹日。
    事  實
一、乙○○前因賭博、公共危險等案件，先後經臺灣板橋地方法
    院（下稱板橋地院）以87年度易字第4648號判處有期徒刑6
    月，及本院以87年度訴字第2829號判處有期徒刑8 年確定，
    並經板橋地院以88年聲字第2064號裁定應執行有期徒刑8 年
    2 月確定，於民國95年5 月11日縮短刑期假釋出監並付保護
    管束，於95年12月9 日保護管束期滿，假釋未經撤銷執行完
    畢。
二、乙○○與丙○○、甲○○分別為母子及兄妹，其與該二人分
    別具有家庭暴力防治法第3 條第3 、4 款所定之家庭成員關
    係。乙○○明知本院於99年3 月22日以99年度家護字第211
    號裁定核發民事通常保護令，裁定令乙○○不得對丙○○、
    甲○○及其他家庭成員徐沛鈞、徐霈岑、李昕實施身體上
    或精神上不法侵害行為，保護令有效期間為一年，詎其猶基
    於恐嚇及違反保護令之犯意，在該保護令有效期間內，分別
    為下列行為：
  (一)於99年5 月14日晚間9 時許，在其高雄縣美濃鎮吉洋里吉安
    62號住處內，詢問甲○○其母親丙○○去處，因甲○○回答
    不稱其意，即到廚房亂摔東西（所涉毀損部分，未據告訴）
    ，嗣丙○○聞聲後出來察看並詢問緣由，乙○○告以「我不
    爽」等語，其見甲○○報警處理，即向甲○○恫稱：若報警
    ，要將其殺死，讓全家都不好過等語，而對甲○○、丙○○
    實施精神上不法之侵害行為，且其以上開加害生命、身體之
    事恐嚇甲○○，使甲○○心生恐懼，致生危害於安全。
  (二)乙○○因前開案件，於99年5 月15日經警方解送臺灣高雄地
    方法院檢察署偵辦，經檢察官進行訊問後釋回。詎其於同日
    晚間10時30分許返回上開住處後，竟又基於違反保護令及恐
    嚇危害安全之犯意，故意將家中機車推倒、將飯菜倒在水槽
    內、打開水龍頭任意流放自來水，揚稱只要摔東西沒人看到
    ，就拿他沒辦法等語，又持鋁棒作勢要毆打丙○○，出言恫
    稱要丙○○喝農藥去死等語，以此加害生命、身體之言語及
    舉動，恐嚇丙○○，使丙○○心生畏懼，致生危害於生命、
    身體安全，而違反前開保護令。
三、案經丙○○、甲○○訴由高雄縣政府警察局旗山分局移送臺
    灣高雄地方法院檢察署檢察官偵查起訴。
    理  由
一、本件被告乙○○所犯係死刑、無期徒刑、最輕本刑為3 年以
    上有期徒刑以外之罪，其於準備程序中就被訴事實為有罪之
    陳述，經法官告知簡式審判程序之旨，並聽取公訴人及被告
    之意見後，本院依刑事訴訟法第273 條之1 第1 項之規定，
    裁定進行簡式審判程序。
二、上揭犯罪事實業據被告坦承不諱，核與證人即被害人丙○○
    、甲○○於警詢時及偵查中之證述相符（見偵一卷第11至14
    、53至54頁），並有高雄縣政府警察局旗山分局99年4 月14
    日保護令執行紀錄表、本院99年度家護字第211 號民事通常
    保護令暨送達證書、臺灣高雄地方法院檢察署檢察官命令（
    99年度家令字第53號）、電話傳真各1 份及現場蒐證照片14
    張在卷可稽（見偵一卷第27、47至49頁、本院99年度家設字
    第211 號卷第29至30、32頁、警卷第23至24頁、偵一卷第32
    頁），足見被告之任意性自白與事實相符，得為認定犯罪之
    依據。從而，本件事證明確，被告上開犯行均堪以認定，應
    依法論科。
三、論罪科刑：
  (一)按家庭成員間實施身體或精神上不法侵害之行為，即屬「家
    庭暴力」，家庭暴力防治法第2 條第1 款、定有明文，所謂
    「精神上不法侵害」，包括以謾罵、吼叫、侮辱、諷刺、恫
    嚇、威脅之言詞語調脅迫、恐嚇被害人之言語虐待。是核被
    告所為，均係犯家庭暴力防治法第61條第1 款之違反保護令
    罪及刑法第305 條之恐嚇危害安全罪。又按家庭暴力防治法
    第61條所定之違反保護令罪，其立意係在處罰行為人違反保
    護令裁定之行為，且法院依該法規定核發通常保護令，保護
    令內之數款規定，均屬同一保護令內容，僅係將其違犯情形
    逐一列舉，因其係違反「同一保護令」上所禁止之數款行為
    ，應屬單純一罪，不因被害人有數人或因違反裁定禁止內容
    有數款，而為不同之行為數或罪數認定，亦非想像競合犯，
    仍只以一違反保護令罪論處。是其就事實欄二、(一)部分，同
    時對被害人丙○○、甲○○為違反保護令之行為，仍只論以
    一違反保護令罪。被告所為如事實欄二所示二次犯行，均係
    以一行為同時觸犯恐嚇危害安全及違反保護令二罪名，為想
    像競合犯，應從一重之違反保護令罪處斷。被告先後二次違
    反保護令之行為，犯意各別，行為互殊，應予分論併罰。檢
    察官移送併辦部分，與前開事實欄二、(二)所載犯行，為事實
    上同一案件，本院自得併予審理。又被告有如事實欄所載，
    受有期徒刑執行完畢之事實，有上開臺灣高等法院被告前案
    紀錄表1 份在卷可參，其受徒刑之執行完畢，5 年內故意再
    犯此二件有期徒刑以上之罪，均為累犯，應各依刑法第47條
    第1 項規定加重其刑。
  (二)爰審酌被告與被害人丙○○、甲○○分別為母子、兄妹關係
    ，本應相互尊重，其明知本院已於99年3 月22日裁定核發民
    事通常保護令，且仍在有效期間，猶無視該保護令之內容，
    而對被害人甲○○、丙○○實施如事實欄所載之家庭暴力行
    為，甚且於99年5 月15日因違反保護令案件，經檢察官訊問
    後釋回，猶不知拘束自身行為，再次對被害人丙○○施以家
    庭暴力，顯無警惕、悔改之意，其所為致被害人二人受有精
    神上之痛苦，實有不該，本不宜寬貸，惟念及其於本院審理
    時尚能坦承犯行，態度尚可，並考量被告犯罪動機、目的、
    手段、本案犯罪情節，及其自稱國中肄業、工作為採野蓮、
    時薪新臺幣150 元等一切情狀（見本院卷第83頁），分別量
    處如主文所示之刑，併諭知易科罰金之折算標準，及定其應
    執行之刑，以資懲儆。
據上論斷，應依刑事訴訟法第299 條第1 項前段、第273 條之1
第1 項，家庭暴力防治法第61條第1 款，刑法第11條前段、第30
5 條、第55條、第47條第1 項、第51條第5 款、第41條第1 項前
段，刑法施行法第1 條之1 第1 項、第2 項前段，判決如主文。
本案經檢察官王兆琳到庭執行職務。
中    華    民    國    99    年   11     月    18    日
                    刑事第十庭        法  官  周佳佩
以上正本證明與原本無異。
如不服本判決應於收受判決後10日內向本院提出上訴書狀，並應
敘述具體理由。其未敘述上訴理由者，應於上訴期間屆滿後20日
內向本院補提理由書(均須按他造當事人之人數附繕本)「切勿逕
送上級法院」。
中    華    民    國    99    年    11    月    18    日
                                      書記官  李承悌
附錄本案論罪科刑法條：
家庭暴力防治法第61條第1 款
違反法院依第14條第1 項、第16條第3 項所為之下列裁定者，為
本法所稱違反保護令罪，處3 年以下有期徒刑、拘役或科或併科
新臺幣10萬元以下罰金：
一、禁止實施家庭暴力。
刑法第305 條
以加害生命、身體、自由、名譽、財產之事，恐嚇他人致生危害
於安全者，處2 年以下有期徒刑、拘役或3 百元以下罰金。

司法院資訊處製作；財團法人民間司法改革基金會備份。
